臺灣臺北地方法院民事裁定　九十年婚字第二一四號
　　原　　　告　甲○○
　　被　　　告　乙○○
右當事人間請求離婚事件，本院裁定如左：
    主      文
本件移送臺灣板橋地方法院。
    理      由
一、按訴訟之全部或一部，法院認為無管轄權者，依原告聲請或依職權以裁定移送其
    管轄法院，民事訴訟法第二十八條第一項定有明文。次按婚姻無效或撤銷婚姻，
    與確認婚姻成立或不成立及離婚或夫妻同居之訴，專屬夫妻之住所或夫、妻死亡
    時住所地之法院管轄，同法第五百六十八條第一項前段亦著有明文。
二、按本件原告係請求判決兩造離婚，惟兩造共同之住所係設在台北縣中和市○○路
    七九巷三七弄十九之一號，此經原告陳明「他（即被告）最後是住在中和市，當
    時房子是我租的，我們一起住在中和」等語在卷，併有被告之戶籍謄本一件存卷
    足佐（按被告目前仍設籍於前開處所內）。而參之原告自承係在民國八十八年三
    月間始搬到其娘家即台北市○○區○○路二段一四二巷十號四樓居住一節（以上
    參見本院九十年十二月十二日言詞辯論筆錄），核與被告所述「‧‧‧原告是從
    八十七年年底，那時兩造本來住在中和市，原告都是晚上十二點以後才回來，我
    從大陸回來，要回永和市的家，但是原告把鎖換了，我進不去，我幾乎不敢回去
    。在八十七年底八十八年初，原告就回娘家（台北市大安區），就不回來了‧‧
    ‧」等語相符（參本院九十年四月十九日調解程序筆錄），足見兩造應有默示約
    定以上開台北縣中和市○○路七九巷三七弄十九之一號為兩造之住所，當無疑問
    ，而上開處所非屬本院轄區，乃台灣板橋地方法院所轄。至於原告於起訴狀上所
    載被告送達處所「台北市○○○路○段六三號七樓（及三樓）（東南亞公司）」
    ，僅係被告原曾任職之公司，惟其目前已未在上開處所工作等節，此經被告自承
    在卷（參本院九十一年七月三十一日言詞辯論筆錄），亦為原告所不爭執（參本
    院九十年五月二十四日言詞辯論筆錄所載），堪認上開處所，並非兩造之住所或
    被告之居所，亦可認定。茲考之原告起訴主張之訴訟標的，乃「依照民法第一千
    零五十二條第二項、第一項第二款、第三款請求離婚」（參本院前述九十年十二
    月十二日言詞辯論筆錄），然依其所主張之離婚事由發生地亦均非在本院轄區之
    內，如「他在大陸地區與人通姦」、「在台北縣中和市○○路的住處打我的」等
    （參本院九十一年十月十六日言詞辯論筆錄）。則依上開第五百六十八條第一項
    前段之規定，本件離婚之訴即應專屬台灣板橋地方法院管轄。玆原告向無管轄權
    之本院起訴，顯係違誤。嗣經原告當庭聲請移轉至台灣板橋地方法院管轄（參九
    十一年一月三十日言詞辯論筆錄），並具狀陳明（參原告於九十年十二月十三日
    提出之「婚姻事件之轉屬管轄權陳述狀」所載），本院爰依原告聲請，將本件移
    送於該管轄法院。
三、依民事訴訟法第二十八條第一項裁定如主文。
中　　　華　　　民　　　國　　九十一　　年　　　十　　　月　　 十七　　 日
                                  家事法庭法      官　蕭胤瑮
右為正本係照原本作成
如對本裁定抗告須於裁定送達後十日內向本院提出抗告狀
中　　　華　　　民　　　國　　九十一　　年　　　十　　　月　　 十八　　 日
　　　　　　　　　　　　　　　　　　　　　　　書記官　蔡健忠
